臺灣臺中地方法院刑事判決　　　　　　 100年度易字第2448號
公　訴　人　臺灣臺中地方法院檢察署檢察官
被　　　告　洪造甫
上列被告因違反毒品危害防制條例案件，經檢察官提起公訴（10
0年度毒偵字第2042號），本院判決如下：
    主    文
洪造甫施用第二級毒品，累犯，處有期徒刑捌月。
    犯 罪 事 實
一、洪造甫前因施用毒品案件，經本院以95年度易字第623號刑
    事判決判處有期徒刑6月確定，甫於民國（下同）95年9月12
    日易科罰金執行完畢。又其前於87年間，因施用毒品案件，
    經本院以87年度毒聲字第1884號裁定移送觀察、勒戒後，認
    有繼續施用毒品之傾向，由本院以87年度毒聲字第2230號裁
    定令入戒治處所施以強制戒治，嗣本院以88年度毒聲字第39
    98號裁定停止戒治，所餘戒治期間付保護管束，於88年7月
    20日停止戒治釋放，迄88年10月2日期滿，未經撤銷其停止
    戒治，而視為業已執行期滿，並由臺灣臺中地方法院檢察署
    檢察官以88年度戒毒偵字第167號為不起訴處分確定；復於
    89年間，因施用毒品案件，經本院以89年度毒聲字第5393裁
    定令入戒治處所施以強制戒治，嗣本院以90年度毒聲字第44
    14號裁定停止戒治，所餘戒治期間付保護管束，於90年10月
    18日停止戒治釋放，迄90年10月31日期滿，未經撤銷其停止
    戒治，而視為業已執行期滿，並經本院以89年度易字第3004
    號刑事判決判處有期徒刑6月確定；復於前開強制戒治執行
    完畢釋放後之5年內起，再因施用毒品案件，先後經本院以
    95年度易字第623號刑事判決判處有期徒刑6月及以100年度
    易字第1357號刑事判決判處有期徒刑9月確定。詎洪造甫仍
    不知戒絕，復基於施用第二級毒品之犯意，於100年4月19日
    為警採尿時回溯前96小時內之某時，在臺中市霧峰區某工地
    內，以將第二級毒品甲基安非他命置放於玻璃球內，以火加
    以燒烤使成氣體後吸食之方式，施用第二級毒品甲基安非他
    命1次。嗣於100年4月19日下午3時許，在臺中市○○區○○
    路與吉峰路附近，因精神萎靡為警盤查後，經其同意採集尿
    液送驗，結果呈甲基安非他命陽性反應，而悉上情。
二、案經臺中市政府警察局霧峰分局報請臺灣臺中地方法院檢察
    署檢察官偵查起訴。
    理    由
一、按司法警察機關調查中之案件，為因應實務上或因量大、或
    有急迫之現實需求，併例行性當然有鑑定之必要者，例如毒
    品之種類與成分、尿液之毒品反應，或者槍彈有無殺傷力等
    鑑定，基於檢察一體原則，得由該管檢察長對於轄區內之案
    件，以事前概括選任鑑定人或囑託鑑定機關、團體之方式，
    俾便轄區內之司法警察官、司法警察對於調查中之此類案件
    ，得即時送請先前已選任之鑑定人或囑託之鑑定機關、團體
    實施鑑定，以求時效（法務部92年9月1日法檢字第09200350
    83號函參照，刊載於法務部公報第312期）。此種由檢察機
    關概括選任鑑定人或概括囑託鑑定機關、團體，再轉知司法
    警察官、司法警察於調查犯罪時參考辦理之作為，法無明文
    禁止，係為因應現行刑事訴訟法增訂傳聞法則及其例外規定
    之實務運作而為。此種由司法警察官、司法警察依檢察官所
    概括選任之鑑定人或囑託鑑定機關、團體所為之鑑定結果，
    與檢察官選任或囑託為鑑定者，性質上並無差異，同具有證
    據能力（最高法院98年度臺上字第6122號判決意旨參照）。
    而詮昕科技股份有限公司係經檢察機關概括選任為尿液檢驗
    之鑑定機關之一，為本院審判實務所知悉，故本案由臺中市
    政府警察局霧峰分局依檢察機關概括選任囑託詮昕科技股份
    有限公司就被告尿液所為之檢驗報告，應具有證據能力，合
    先敘明。
二、上揭事實，業據被告洪造甫於警詢及本院審理時坦承不諱，
    且其於100年4月19日為警查獲時所採取之尿液，經送鑑驗結
    果，確呈甲基安非他命陽性反應，此有勘察採證同意書、霧
    峰分局吉峰派出所委託鑑驗尿液與真實姓名對照表及詮昕科
    技股份有限公司所出具之濫用藥物尿液檢驗報告各1紙附卷
    可稽，應認被告之自白確與事實相符，洵堪採信。
三、次按施用第一、二級毒品為犯罪行為，毒品危害防制條例第
    10條定有處罰明文。故施用第一、二級毒品者，依前揭規定
    本應科以科罰。惟基於刑事政策，對合於一定條件之施用者
    ，則依同條例第20條、第23條之規定，施以觀察、勒戒及強
    制戒治之保安處分。又毒品危害防制條例於92年7月9日修正
    公布，自93年1月9日施行，其中第20條、第23條將施用毒品
    之刑事處遇程序，區分為「初犯」及「5年內再犯」、「5年
    後再犯」。依其立法理由之說明：「初犯」，經觀察、勒戒
    或強制戒治後，應為不起訴處分或不付審理之裁定；經觀察
    、勒戒或強制戒治執行完畢釋放後，「5年內再犯」者，因
    其再犯率甚高，原實施之觀察、勒戒及強制戒治既已無法收
    其實效，爰依法追訴或裁定交付審理。至於經觀察、勒戒或
    強制戒治執行完畢釋放後，「5年後再犯」者，前所實施之
    觀察、勒戒或強制戒治已足以遮斷其施用毒品之毒癮，為期
    自新及協助其斷除毒癮，仍適用「初犯」規定，先經觀察、
    勒戒或強制戒治之程序。從而依修正後之規定，僅限於「初
    犯」及「5年後再犯」二種情形，始應先經觀察、勒戒或強
    制戒治程序。倘被告於5年內已再犯，經依法追訴處罰，縱
    其第3次（或第3次以上）再度施用毒品之時間，在初犯經觀
    察、勒戒或強制戒治執行完畢釋放5年以後，已不合於「5年
    後再犯」之規定，且因已於「5年內再犯」，顯見其再犯率
    甚高，原實施觀察、勒戒或強制戒治，已無法收其實效，即
    應依該條例第10條處罰（最高法院95年5月9日95年度第7次
    刑事庭會議及97年9月9日97年度第5次刑事庭會議決議參照
    ）。查被告曾因施用毒品案件，經本院以87年度毒聲字第18
    84號裁定移送觀察、勒戒後，認有繼續施用毒品之傾向，由
    本院以87年度毒聲字第2230號裁定令入戒治處所施以強制戒
    治，嗣本院以88年度毒聲字第3998號裁定停止戒治，所餘戒
    治期間付保護管束，於88年7月20日停止戒治釋放，迄88年
    10月2日期滿，未經撤銷其停止戒治，而視為業已執行期滿
    ，並由臺灣臺中地方法院檢察署檢察官以88年度戒毒偵字第
    167號為不起訴處分確定；復於89年間，因施用毒品案件，
    經本院以89年度毒聲字第5393裁定令入戒治處所施以強制戒
    治，嗣本院以90年度毒聲字第4414號裁定停止戒治，所餘戒
    治期間付保護管束，於90年10月18日停止戒治釋放，迄90
    年10月31日期滿，未經撤銷其停止戒治，而視為業已執行期
    滿，並經本院以89年度易字第3004號刑事判決判處有期徒刑
    6月確定；復於前開強制戒治執行完畢釋放後之5年內起，再
    因施用毒品案件，先後經本院以95年度易字第623號刑事判
    決判處有期徒刑6月及以100年度易字第1357號刑事判決判處
    有期徒刑9月確定等情，有臺灣高等法院被告前案紀錄表及
    臺灣臺中地方法院檢察署刑案資料查註紀錄表各1份在卷足
    憑，而被告本件施用第二級毒品之犯行，雖係在前次強制戒
    治執行完畢5年後所犯，惟被告於上開強制戒治執行完畢5年
    內，曾因施用毒品案件經法院宣示判決並確定，已詳述如前
    ，顯見其並非於強制戒治執行完畢後5年內均無任何施用毒
    品之犯行，則揆諸前揭決議意旨，足認被告再犯率甚高，無
    論其「5年內再犯」之時點係於上開修法前或後，亦無論其
    後各次施用毒品之犯行，是否已逾第一次觀察勒戒或強制戒
    治執行完畢後5年，均毋須再重新施予觀察、勒戒或強制戒
    治之處遇程序，而應依毒品危害防制條第23條第2項規定，
    逕予訴追處罰。綜上所述，本件犯罪事證已臻明確，被告前
    開犯行洵堪認定，應予依法論科。
四、核被告所為，係犯毒品危害防制條例第10條第2項之施用第
    二級毒品罪。被告為施用毒品而持有第二級毒品，其持有之
    低度行為應為施用之高度行為所吸收，不另論罪。再查被告
    前因施用毒品案件，經本院以95年度易字第623號刑事判決
    判處有期徒刑6月確定，甫於95年9月12日易科罰金執行完畢
    等情，有臺灣臺中地方法院檢察署刑案資料查註紀錄表及臺
    灣高等法院被告前案紀錄表各1份附卷可稽，被告於受有期
    徒刑之執行完畢後，5年內故意再犯有期徒刑以上之罪，為
    累犯，應依刑法第47條第1項之規定，加重其刑。爰審酌被
    告前曾有施用毒品罪行，經送觀察勒戒、強制戒治並判刑後
    ，猶不知悔改，再施用毒品不輟，不僅戕害自身健康，更辜
    負國家將之視為病人，並施以長時間戒治處遇之苦心，惟其
    對他人權益之侵害仍屬有限，犯罪後已坦承犯行，暨其犯罪
    動機、目的、手段、施用次數及其智識程度、生活狀況等一
    切情狀，量處如主文所示之刑。
據上論斷，應依刑事訴訟法第299條第1項前段，毒品危害防制條
例第10條第2項、第23條第2項，刑法第11條前段、第47條第1項
，判決如主文。
本案經檢察官謝志遠到庭執行職務。
中    華    民    國    100    年    9    月    21    日
               刑事第五庭       法  官  簡璽容
以上正本證明與原本無異。
如不服本判決應於收受送達後10日內向本院提出上訴書狀，並應
敘述具體理由；其未敘述上訴理由者，應於上訴期間屆滿後20日
內向本院補提理由書（均須按他造當事人之人數附繕本）「切勿
逕送上級法院」。
                                書記官  張雅如
中    華    民    國    100    年    9    月    21    日
附錄論罪科刑法條:
毒品危害防制條例第10條
施用第一級毒品者，處 6 月以上 5 年以下有期徒刑。
施用第二級毒品者，處 3 年以下有期徒刑。